【裁判字號】    98,上易,827
【裁判日期】    981013
【裁判案由】    給付貨款
【裁判全文】
臺灣高等法院民事判決                 98年度上易字第827號
上  訴  人  崧讚國際股份有限公司
法定代理人  甲○○
訴訟代理人  乙○○
被  上訴人  丙○○
                        樓
上列當事人間給付貨款事件，上訴人對於中華民國98年6月30日
臺灣臺北地方法院第一審判決（98年度審訴字第512號）提起上
訴，本院於98年9月29日言詞辯論終結，判決如下：
    主  文
原判決關於命上訴人給付超過新臺幣捌拾貳萬肆仟佰壹拾元其
中新臺幣捌拾壹萬貳仟佰壹拾元自民國九十八年三月七日起；
其餘部分自民國九十八年四月一日起，均至清償日止，按週年利
率百分之五計算之利息部分，及該部分假執行之宣告，暨訴訟費
用之裁判均廢棄。
上開廢棄部分，被上訴人在第一審之訴及其假執行之聲請均駁回
。
其餘上訴駁回。
第一、二審訴訟費用由上訴人負擔。
    事實及理由
一、被上訴人起訴主張：伊自民國97年4月21日代理上訴人之毛
    衣海外加工，已完成之加工貨款為新臺幣（下同）81萬2310
    元（下稱系爭貨款），屢向上訴人催討未果，致伊增加倉儲
    保管費用1萬2000元（下稱系爭倉儲費用），爰依買賣之法
    律關係請求上訴人給付上開款項及其法定遲延利息等情，而
    聲明：除假執行供擔保金額外，餘如原判決主文第1項所示
    之判決。
二、上訴人則以：伊對於被上訴人主張81萬2310元貨款及1萬200
    0元之倉儲費用，並不爭執，但伊目前無資力償還款項，且
    上訴人應將第2批貨點交給伊等語置辯，並聲明：被上訴人
    於原審之訴及假執行之聲請均駁回。
三、本件經原審判決上訴人應給付被上訴人82萬4310元，及自98
    年3月7日起至清償日止，按週年利率5％計算之利息。上訴
    人不服原審判決提起上訴，聲明為：(一)原判決廢棄。(二)被上
    訴人在第一審之訴及其假執行之聲請均駁回。被上訴人則聲
    明：上訴駁回。
四、兩造不爭執之事實（見本院98年9月21日準備程序筆錄，並
    依判決格式修正或刪減文句，或依爭點論述順序整理內容）
（一）上訴人委由被上訴人進行海外毛衣加工事宜，已加工完成
      之系爭貨款累積共計81萬2310元，其中已運到臺灣之貨物
      （下稱第1批貨），貨款為38萬6555元。
（二）因上訴人未給付第2批貨款，致被上訴人至98年3月底增加
      系爭倉儲費用1萬2000元。
（三）上揭事實，並有兩造不爭執其形式真正（見本院98年9月
      21日準備程序筆錄）之採購單、報價明細及電子郵件（以
      上均影本，分見原審卷第15頁至71頁）為證，自堪信為真
      實。
五、經本院於98年9月21日與兩造整理並協議簡化之爭點為（見
    本院上開筆錄）：上訴人是否應給付系爭貨款81萬2310元？
六、茲就爭點論述如下
（一）被上訴人主張上訴人應給付系爭貨款81萬2310元及法定遲
      延利息，應屬有理由。
  １、關於被上訴人主張：第1批貨之貨款為38萬6555元，且其
      業將第1批貨業交付上訴人等情，為上訴人所無異詞（見
      上四之（一）所示），自堪認為實在。是則，被上訴人請
      求上訴人給付第1批貨之貨款38萬6555元部分，自屬有據
      。
  ２、上訴人雖辯稱：被上訴人應將第2批貨點交給伊云云。然
      按因契約互負債務者，於他方當事人未為對待給付前，得
      拒絕自己之給付。但自己有先為給付之義務者，不在此限
      。民法第264條第1項定有明文。經查，被上訴人主張：第
      2批貨約定是要上訴人先付款，其再出貨等情，業據其提
      出形式真正為上訴人所不爭執（見本院同上筆錄）之電子
      郵件及存證信函（均影本，分見原審卷第54、第11頁）為
      證，而上訴人自承上開電子郵件為其所發（見本院卷第69
      頁背面），且參諸該電子郵件載明「 Don’t ship  off
      any garments before receiving payment」等語觀之，
      足徵被上訴人主張：第2批貨約定被上訴人應先給付貨款
      等節，應屬可信。職是，揆諸上開法條意旨，上訴人就第
      2批貨既有先為給付之義務，則其為同時履行之抗辯，即
      不可採。據此，被上訴人請求上訴人給付第2批貨之貨款
      （42萬5755元），亦屬可採。
  ３、復按給付有確定期限者，債務人自期限屆滿時起，負遲延
      責任。給付無確定期限者，債務人於債權人得請求給付時
      ，經其催告而未為給付，自受催告時起，負遲延責任。其
      經債權人起訴而送達訴狀，或依督促程序送達支付命令，
      或為其他相類之行為者，與催告有同一之效力。遲延之債
      務，以支付金錢為標的者，債權人得請求依法定利率計算
      之遲延利息。應付利息之債務，其利率未經約定，亦無法
      律可據者，週年利率為百分之五。民法第229條第1項、第
      2項、第233條第1項本文、第203條分別定有明文。查上訴
      人尚未給付系爭貨款等事實，為上訴人所無異詞，故被上
      訴人請求上訴人給付系爭貨款自起訴狀繕本送達翌日，即
      98 年3月7日（見原審卷第82頁）起至清償日止，按週年
      利率5%計算之遲延利息，應為有理由。
（二）被上訴人請求系爭倉儲費用1萬2000元，及自98年4月1日
      起至清償日止之法定遲延利息部分，為有理由。逾此部分
      之請求，則屬無據。
  １、按債權人遲延者，債務人得請求其賠償提出及保管給付物
      之必要費用。民法第240條定有明文。經查，因上訴人未
      給付第2批貨之貨款，致被上訴人至98年3月底增加系爭倉
      儲費用1萬2000元等事實，為兩造所不爭執（見上四之（
      二）所示）。又上訴人有先為給付第2批貨款之義務，業
      經認定如上（一）之２所載。是上訴人遲未給付第2批貨
      之貨款，致被上訴人無法交貨，而增加保管之系爭倉儲費
      用，自得請求上訴人賠償。惟系爭倉儲費用係至98年3月
      底，參諸上（一）之３之說明，被上訴人應自98年4月1日
      起，始得請求上訴人給付法定遲延利息。職此，被上訴人
      請求系爭倉儲費用1萬2000元，及自98年4月1日起至清償
      日止，按週年利率5％計算之法定遲延利息部分，為有理
      由。逾此部分（即請求系爭倉儲費用自98年3月7日起至98
      年3月31日止之法定遲延利息部分），則為無理由。
七、綜上所述，被上訴人本於買賣、遲延受領賠償之法律關係，
    請求上訴人給付82萬4310元，及其中81萬2310元自98年3月7
    日起；其餘部分自98年4月1日起，均至清償日止，按週年利
    率5%計算之法定遲延利息部分，為有理由，應予准許。逾此
    所為請求，為無理由，應予駁回。至於被上訴人敗訴部分，
    其假執行之聲請失所附麗，應併予駁回。原審就超過上開應
    准許部分，為上訴人敗訴之判決，並為假執行之宣告，自有
    未洽。上訴意旨就此部分指摘原判決不當，求予廢棄改判，
    為有理由。至於上開應准許部分，原審判命上訴人給付，並
    為假執行之宣告，核無違誤，上訴意旨就此部分，仍執陳詞
    ，指摘原判決不當，求予廢棄，為無理由，應駁回其上訴。
    又本院酌量被上訴人之請求應駁回部分比例甚微等情形，認
    本件訴訟費用應由上訴人負擔，併此指明。
八、本件事證已臻明確，至於未論述之爭點；兩造其餘之攻擊或
    防禦方法；未經援用之證據，經本院斟酌後，認為均不足以
    影響本判決之結果，自無一一詳予論駁之必要，併此敘明。
九、據上論結，本件上訴為一部有理由，一部無理由，依民事訴
    訟法第450條、第449條第1項、第79條，判決如主文。
中    華    民    國    98    年    10    月    13    日
                    民事第五庭
                        審判長法  官  李錦美
                              法  官  黃雯惠
                              法  官  鍾任賜
正本係照原本作成。
不得上訴。
中    華    民    國    98    年    10    月    14    日
                              書記官  吳金來


司法院資訊處製作；財團法人民間司法改革基金會備份。
